【裁判字號】    97,竹簡,3
【裁判日期】    970131
【裁判案由】    返還消費借貸款
【裁判全文】
臺灣新竹地方法院民事簡易判決           97年度竹簡字第3號
原      告  台北富邦商業銀行股份有限公司
                        1、2.
法定代理人  甲○○
                        1、2.
訴訟代理人  丙○○
被      告  丁○○○○○○
被      告  乙○○○○○○
上列當事人間請求返還消費借貸款事件，本院於民國97年1月31
日辯論終結，判決如下：
    主      文
被告楊睿紘、古惠心應連帶給付原告新台幣玖萬壹仟佰肆拾捌
元，及其中新台幣捌萬壹仟壹佰玖拾元自民國九十六年三月二十
七日起至清償日止，按年息百分之十九點六九計算之利息。
被告楊睿紘應再給付原告新台幣柒萬伍仟玖佰柒拾肆元，及其中
新台幣陸萬柒仟伍佰貳拾陸元自民國九十六年三月二十七日起至
清償日止，按年息百分之十九點六九計算之利息。
原告其餘之訴駁回。
訴訟費用由被告二人連帶負擔二分之一，由被告楊睿紘負擔二分
之一。
本判決第一、二項原告勝訴部分，得假執行。
    事實及理由
甲、程序方面
一、按訴狀送達後，原告不得將原訴變更或追加他訴，但擴張或
    減縮應受判決事項之聲明者，不在此限，民事訴訟法第二百
    五十五條第一項第三款定有明文。查本件原告起訴時，原併
    請求違約金，嗣原告於97年1月31日言詞辯論期日時，將違
    約金之請求予以捨棄，核係屬單純減縮應受判決事項之聲明
    ，自應准許。
二、本件被告楊睿紘、古惠心經合法通知，均未於言詞辯論期日
    到場，雖共同具狀表示目前經濟困窘，因工作緣故不克前來
    云云，然查，因被告二人並未特別陳明有何因工作需要而不
    克到庭之具體原因，且其等所稱因經濟困窘必須工作乙節，
    尚難謂屬合法之不到庭原因，且其等之未到庭，亦核無民事
    訴訟法第三百八十六條各款所列情形，爰依原告之聲請，准
    由其一造辯論而為判決。
乙、實體方面
一、原告主張：原告之名稱原為富邦商業銀行，嗣於民國（下同
    ）94年1月1日與台北銀行合併後成為台北富邦商業銀行股份
    有限公司，合先敘明。緣被告楊睿紘於民國88年4月間向原
    告申辦信用卡使用（卡號末四碼7908），並為被告古惠心辦
    理附卡使用（卡號末四碼7916），旋被告楊睿紘信用卡遺失
    二次，均聲請補發，被告楊睿紘所持之信用卡正卡卡號末四
    碼也由7908 變更為9007後，再變更為4008；而被告古惠心
    所持之信用卡附卡卡號末四碼也隨之由7916變更為9015後，
    再變更為4016。兩造並簽立信用卡申請書暨約定條款，約定
    被告應按原告所寄送之信用卡消費對帳單所記載之日期清償
    帳款，若逾期未清償者，則按年息百分之19.69（即日息萬
    分之5）計算之利息，並依逾期未清償之金額按月計付之違
    約金，即依照下列標準收取（兩造信用卡契約第十四條約定
    ）：逾期未繳清本金帳款新台幣（下同）1,000元以下者，
    不收取；逾期未繳清本金帳款1,001（含）元以上至50,000
    （含）元之間者，加計150元之違約金；逾期未繳清本金帳
    款50,001（含）元以上至80,000（含）元之間者，加計300
    元之違約金；逾期未繳清本金帳款80,001（含）元以上至
    100,000（含）元之間者，加計900元之違約金；逾期未繳清
    本金帳款100,001（含）元以上至150,000（含）元之間者，
    加計1,250元之違約金；逾期未繳清本金帳款150,001（含）
    元以上至2000,00 0（含）元之間者，加計1,500元之違約金
    ；逾期未繳清本金帳款200,001（含）元以上者，加計2,000
    元之違約金。且依約定條款第3條規定，正、附卡持卡人就
    個別使用信用卡所生應付帳款，互負連帶清償責任。詎料計
    算至96年3月10日止，其中正卡持有人楊睿紘持正卡所消費
    者，計尚欠消費本金67,526元及利息8,448元，合計75,974
    元尚未清償，另附卡持有人古惠心持附卡所消費者，尚有消
    費本金81,190元及利息10,158元，合計91,348元未為清償，
    總計被告楊睿紘、古惠心共積欠167,322元，依約定條款第
    22條之約定，被告自應就上開款項一次全數清償，雖屢經催
    討，仍置之不理，爰捨棄違約金之請求，依消費借貸之法律
    關係提起本訴等語。並聲明：被告應連帶給付原告167,322
    元，及其中148,716元自96年3月27日起至清償日止，按年息
    百分之19.69計算之利息等語。
二、被告楊睿紘、古惠心均未於言詞辯論期日到場，惟共同具狀
    表示有誠意處理，惟因目前經濟困窘，請求以零利率按月給
    付2,000元予原告之方式分期償還等語。
三、得心證之理由：
（一）被告二人就附卡持有人古惠心消費所積欠之金額91,348元
      ，及其中81,190元自96年3月27日起至清償日止，按年息
      百分之19.69計算之利息之連帶清償部分：
    (1)原告主張之上開事實（就附卡持有人消費並積欠之本金、
      利息及違約金），業經提出信用卡申請書及約定條款、信
      用卡客戶滯納消費款明細、對帳單資料查詢、事故歷史查
      詢各乙份為證，被告二人未到庭爭執，雖共同具狀以上揭
      理由請求無息分期償還，惟被告二人上開所述，並無從作
      為其免予或緩期清償之理由，是被告二人此部分所辯，尚
      不足採。
    (2)按正卡持有人應就附卡持有人消費所積欠之金額負連帶清
      償責任，是原告本於消費借貸契約，訴請被告二人連帶清
      償附卡持有人古惠心消費所積欠之91,348元，及其中81,
      190元自96年3月27日起至清償日止，按年息百分之19.69
      計算之利息，即屬正當，應予准許。
（二）就被告楊睿紘該正卡持有人個人消費所積欠之75,974元，
      及其中67,526元自96年3月27日起至清償日止，按年息百
      分之19.69計算之利息部分：
    (1)原告主張之上開事實（就正卡持有人消費並積欠之本金、
      利息及違約金），業經提出信用卡申請書及約定條款、信
      用卡客戶滯納消費款明細、對帳單資料查詢、事故歷史查
      詢各乙份為證，且被告楊睿紘未到庭爭執，雖具狀以上揭
      理由請求無息分期償還，惟被告楊睿紘上開所述，並無從
      作為其免予或緩期清償之理由，是被告楊睿紘此部分所辯
      ，尚不足採。
    (2)是原告本於消費借貸契約，訴請被告楊睿紘再給付其因個
      人消費所積欠之75,974元，及其中67,526元自96年3月27
      日起至清償日止，按年息百分之19.69計算之利息，即屬
      正當，應予准許。
（三）至就被告楊睿紘持正卡消費所積欠之上開75,974元，及其
      中67,526元自96年3月27日起至清償日止，按年息百分之
      19.69計算之利息，原告併請求被告古惠心連帶清償部分
      ：
      (1)按消費者保護法為83年1月11日由總統公布，並自公布
        日施行，本件信用卡契約係88年訂立，有消費者保護法
        之適用，合先敘明。
      (2)本件信用卡約定條款係身為企業經營者之原告，為與不
        特定多數消費者訂立同類契約之用，所提出預先擬定之
        契約條款，自屬消費者保護法第2條第7款定義之「定型
        化契約條款」。又同法第12條規定：「定型化契約中之
        條款違反誠信原則，對消費者顯失公平者，無效。定型
        化契約中之條款有下列情形之一者，推定其顯失公平：
        一、違反平等互惠原則者。二、條款與其所排除不予適
        用之任意規定之立法意旨顯相矛盾者。三、契約之主要
        權利或義務，因受條款之限制，致契約之目的難以達成
        者」。系爭信用卡約定條款第3條雖載明：「正、附卡
        持卡人就個別使用信用卡所生應付帳款，互負連帶清償
        責任」。惟本院基於以下理由，認為本件信用卡契約有
        關附卡持有人即被告古惠心，應就正卡持有人即被告楊
        睿紘之消費金額負連帶清償責任之約定，違反誠信原則
        及平等互惠原則：該約定與信用卡契約使用之本質不
        符：信用卡之核發，其風險控制係以申請人個人之信用
        狀況為徵信，並無另外要求申請人徵得連帶保證人後方
        准核發，惟本條款變相使附卡持有人成為正卡持有人之
        無限責任連帶保證人，顯不利於消費者。該約定與附
        卡使用契約之目的不符：附卡係從屬於正卡之附屬卡片
        ，此可由正附卡共用一消費額度、正卡持有人可片面終
        止附卡使用契約、正卡若被終止使用，附卡亦不得使用
        、正附卡之消費帳款均列於正卡持有人每月帳單由正卡
        持有人統一繳納等情可知，就附卡申領使用之本質與目
        的而言，附卡持有人僅須對自己之消費帳款負責，該條
        款之約定，加重附卡持有人之責任，違反消費者申請附
        卡使用之目的。正附卡之消費帳款均列於正卡持有人
        每月帳單寄予正卡持有人清償，附卡持有人無從知悉正
        卡持有人所生帳款若干，亦無法預知或限制正卡持有人
        將來之消費金額，尤其正卡持有人若使用循環利息，僅
        繳納最低應繳金額，其帳款將不斷累積，顯非附卡持有
        人所得預見，更無從控制其風險，且銀行提高信用額度
        通常未徵詢附卡持有人之意見，則依系爭定型化契約運
        作結果，將使附卡持有人對正卡持有人之保證額度不斷
        提高，無形中使附卡持有人負擔更高之保證風險。是依
        上開說明，本件信用卡契約之上開約定違反消費者保護
        法第12條之規定，應屬無效。
      (3)從而，原告依消費借貸及系爭信用卡之法律關係，請求
        被告古惠心應就被告楊睿紘持正卡消費所積欠之75,974
        元，及其中67,526元自96年3月27日起至清償日止，按
        年息百分之19.69計算之利息，負連帶清償責任，為無
        理由，應予駁回。
四、假執行之宣告：
    本件為簡易訴訟程序所為被告楊睿紘敗訴及被告古惠心一部
    敗訴之判決，就被告二人敗訴部分，爰依民事訴訟法第三百
    八十九條第一項第三款之規定，依職權宣告假執行。
五、訴訟費用負擔之依據：民事訴訟法第七十九條、第八十五條
    第二項。
中    華    民    國    97    年     1    月    31    日
                  新竹簡易庭    法  官  鄭政宗
以上正本係照原本作成。
如對本判決上訴，須於判決送達後20日內向本院提出上訴狀。
中    華    民    國    97    年     1    月    31    日
                                書記官  曾柏方


司法院資訊處製作；財團法人民間司法改革基金會備份。
